【裁判字號】    90,訴易,12
【裁判日期】    900502
【裁判案由】    侵權行為損害賠償
【裁判全文】
臺灣高等法院臺南分院民事判決  九十年度訴易字第一二號  ｅ
      原      告  中國石油股份有限公司
      法定代理人  乙  ○  ○
      被      告  甲  ○  ○
右當事人間因請求侵權行為損害賠償事件，經本院刑事庭裁定（八十九年附民字第三
八二號）移送前來，本院判決如左︰
      主      文
被告應給付原告新臺幣柒拾萬零壹佰貳拾肆元，及自民國八十九年十一月二十四日起
至清償日止，按年息百分之五計算之利息。
訴訟費用由被告負擔。
原告假執行之聲請駁回。
      事      實
甲、原告方面：
一、聲明：(一)被告應給付原告新臺幣（下同）七十萬零一百二十四元，及自附帶民事
    訴訟訴狀繕本送達翌日起至清償日止，按週年利率百分之五計算之利息。
二、陳述：
（一）緣被告甲○○於民國（下同）八十九年五月間，基於為自己不法所有之概括犯
      意，向不知情之訴外人楊朝宗承租坐落台南縣新營市○○里○○段一三三四號
      土地，利用其上種植之芒果園為掩護，持足以為兇器之圓鍬挖掘出原告埋設之
      輸油管線，私自接上自備之油管，連續於：(1)八十九年六月五日十九時四十八
      分至同年六月六日三時二十八分、(2)八十九年六月七日二十三時五十二分至同
      年月八日三時二十八分、(3)八十九年六月十日十九時四十一分，將原告所有汽
      油總計三萬三千公升輸入上開之芒果園內，得手後將之銷售予不特定之人，嗣
      於八十九年六月十二日十三時許，為原告公司職員發現油量異常減少，而報警
      循線查獲，並扣得油管四百公尺。本案經臺灣臺南地方法院判決被告甲○○有
      期徒刑五月在案，被告不服提起上訴，現由鈞院審理中。
（二）按因故意或過失，不法侵害他人權利者，負損害賠償責任，民法第一百八十四
      條第一項著有明文。經查，被告甲○○不法連續竊盜原告公司之九八及九二無
      鉛汽油共計三萬三千公升，依據八十九年六月份九八無鉛汽油每公升單價為二
      ０．三元計算（１８０００公升×２０．３元＝３６５４００元），及九二無
      鉛汽油每公升單價為十八．三元計算（１５０００公升×１８．３元＝２７４
      ５００元），折算新台幣共為六十三萬九千九百元；而又因被告之不法竊盜行
      為，致將原告所有之輸油油線破壞，使原告需再支出修繕費用六萬零二百二十
      四元，此有統一發票乙件為憑，此部分自得由被告負擔，原告合計損失七十萬
      零一百二十四元，以上損失皆因被告不法行為而發生。按「負損害賠償責任者
      ，除法律另有規定或契約另有訂定外，應回復他方損害發生前之原狀。」，此
      為民法第二百十三條第一項所明定，又「第一項情形，債權人得請求支付回復
      原狀所必要之費用，以代回復原狀。」亦為同條第三項所明定，被告應採買其
      竊取之油料返還原告以回復原狀，原告自得依上開規定請求採買油料之費用以
      代回復原狀，原告爰依侵權行為之法律關係，請求被告負損害賠償責任。
（三）查，原告公司輸送油料之情形，在油料輸送正常的情況，壓力及流量均不會有
      異常，但如油料有逸失時，壓力及流量即會產生異常變化，而於八十九年六月
      五日十九時四十八分至同年月六日三時二十八分、同年月七日二十三時五十二
      分至同年月八日三時四十八分及同年月十日十九時四十一分，原告所屬人員從
      電腦資料發現輸油管線之壓力及流量均發生異常變化，且收油量亦有短少之情
      形，此即表示油料有逸失，然因上開時段管線壓力僅下降５ＰＳＩ，輸油量每
      小時減少一至一‧五公秉間，電腦監視系統無法判定正確之可疑盜油位置，經
      多次以管線保壓檢測的方法，才確定盜油的位置係位於國道二九二‧九Ｋ至二
      九三‧九Ｋ之間，原告乃派所屬人員在上開區段加強巡查，方於六月十二日十
      三時許在國道二九三‧二Ｋ處發現被告用以竊油之設備，隨即報警處理，進而
      查知被告為此次竊油事件之行為人。
（四）次查，由於原告現有之儀器設備於發現油料有逸失情形，能確定竊油地點所在
      之「區段」，但絕不會發生「區段」錯誤之情形，是以被告主張原告將整條輸
      油管可能遭到多處盜油之結果，全部歸諸於被告一人，並不實在，而在盜油的
      區段確定後，僅能以人員逐步巡查該段輸油管的方式確認竊油地點的所在，惟
      因被告用以竊油的管線十分隱密，並不易發現，且被告係將竊油的管線由高速
      公路的東側竊油地點，經由涵洞接往西側約四百公尺的芒果園內，造成原告所
      屬人員在追查上的困難，是以原告雖於八十九年六月六日即發現油料可能遭人
      竊取，但於同年月十一日方確認竊油地點所在之管線區段，且因現有儀器功能
      的限制，及被告竊油管線埋設的隱密，致使原告於同年月十二日才查獲本件竊
      油地點，是故被告以偷油時間長達七、八小時何以仍未被發現為由，即否認其
      有竊取油料三萬三千公升，應不足採。
（五）末查，原告之輸油管線雖曾多次遭人竊取油料，但其他竊油事件的時間與本案
      竊油時間並無重覆，已據證人薛錦順在刑事案件審理時供明在卷，且依管線保
      壓檢測方法已可確定竊油之地點，為被告所為，則原告於本件竊油時段所損失
      之油料三萬三千公升（即九八無鉛汽油一萬八千公升及九二無鉛汽油一萬五千
      公升）自為被告所竊取，故被告辯稱其未竊取上開數量的油料，其僅竊取油料
      二十公升等語，均非實在，不足採信。
（六）綜上所述，被告共竊取原告油料三萬三千公升，並均已透過管道銷售殆盡，獲
      利數十萬元，依法被告自應對原告因此所受之損害負賠償之責。
乙、被告方面：
一、聲明：
二、陳述略稱：
    被告有竊盜原告公司石油之行為，但是確實沒有偷那麼多汽油，且尚未偷賣汽油
    ；被告係出來自首；對於原告公司提出搶修油管工程費用（即補管費用）無意見。
丙、本院依職權調閱臺灣臺南地方法院檢察署八十九年度偵字第八八四號甲○○竊盜
    案歷審卷。
      理      由
一、本件原告提起附帶民事訴訟主張：被告甲○○意圖為自己不法所有，基於概括犯
    意，於八十九年五月間向不知情之訴外人楊朝宗承租坐落台南縣新營市○○里○
    ○段一三三四號土地，利用其上之芒果園為掩護，持足以為兇器之圓鍬挖掘出中
    國石油股份有限公司（以下簡稱中油公司）埋設之輸油管並以電鑽打洞後，私自
    接上自備之油管竊取油品，連續於：(1)同年六月五日十九時四十八分至同年月六
    日三時二十八分、(2)同年月七日二十三時五十二分至同年月八日三時四十八分、
    (3)同年月十日十九時四十一分，竊得中油公司所有之九八無鉛汽油一萬八千公升
    、九二無鉛汽油一萬五千公升，總計竊得三萬三千公升油品。使原告受有油品之
    損失及油管破壞之損失，為此，爰依侵權行為法律關係求為判決被告應給付原告
    七十萬零一百二十四元及法定遲延利息之判決。被告則以伊確實沒有偷那麼多汽
    油，伊只用二十公升的桶子裝一桶，於警方查獲行竊者前，向警方自首，且尚未
    偷賣汽油，故除搶修油管工程費用外，不應賠償那麼多等語資為抗辯。
二、原告主張：被告甲○○意圖為自己不法所有，基於概括犯意，於八十九年五月間
    向不知情之訴外人楊朝宗承租坐落台南縣新營市○○里○○段一三三四號土地，
    利用其上之芒果園為掩護，持足以為兇器之圓鍬挖掘出其埋設之輸油管並以電鑽
    打洞後，私自接上自備之油管竊取油品，連續竊得汽油，使其受有油品之損失及
    油管破壞之損失之事實，為被告所不爭執，並提出統一發票影本一件為證，且被
    告因而歷經台灣台南地方法院以八十九年度易字第二一三三號、本院以八十九年
    度上易字第一八七八號刑事判決，判處伊連續攜帶兇器竊盜，處有期徒刑五月確
    定，亦經本院依職權調閱臺灣臺南地方法院檢察署八十九年度偵字第八八四號甲
    ○○竊盜案歷審卷查明屬實，堪信為真實。
三、按因故意或過失，不法侵害他人之權利者，負損害賠償責任，民法第一百八十四
    條第一項前段定有明文。又「損害賠償之債，以有損害之發生及有責任原因之事
    實，並二者間，有相當因果關係為成立要件。」，最高法院四十八年台上字第四
    八一號判例要旨亦足參照。本件原告主張：被告於上開時、地竊取其所有之石油
    為三萬三千公升（按九八無鉛汽油一萬八千公升，及九二無鉛汽油一萬五千公升
    ）等情，業據提出油壓下降的電腦監測資料二份、六月八日永康油庫輸油工作記
    錄表、油品數量短少的成品調撥單二紙及查獲現場的照片十四幀等附於刑事偵查
    卷可憑（詳偵查卷第二十二頁至第四十九頁），被告雖抗辯：伊確實沒有偷那麼
    多汽油，伊只用二十公升的桶子裝一桶，尚未偷賣汽油，且於警方查獲行竊者前
    ，向警方自首云云，惟查（一）原告公司輸送油料之情形，在油料輸送正常的情
    況，壓力及流量均不會有異常，但如油料有逸失時，壓力及流量即會產生異常變
    化，而於八十九年六月五日十九時四十八分至同年月六日三時二十八分、同年月
    七日二十三時五十二分至同年月八日三時四十八分及同年月十日十九時四十一分
    ，原告所屬人員從電腦資料發現輸油管線之壓力及流量均發生異常變化，且收油
    量亦有短少之情形，此即表示油料有逸失，然因上開時段管線壓力僅下降５ＰＳ
    Ｉ，輸油量每小時減少一至一‧五公秉間，電腦監視系統無法判定正確之可疑盜
    油位置，經多次以管線保壓檢測的方法，才確定盜油的位置係位於國道二九二‧
    九Ｋ至二九三‧九Ｋ之間，原告乃派所屬人員在上開區段加強巡查，方於六月十
    二日十三時許在國道二九三‧二Ｋ處發現被告用以竊油之設備，隨即報警處理，
    進而查知被告為此次竊油事件之行為人。（二）次查，由於原告現有之儀器設備
    於發現油料有逸失情形，能確定竊油地點所在之「區段」，但絕不會發生「區段
    」錯誤之情形，是以被告主張原告將整條輸油管可能遭到多處盜油之結果，全部
    歸諸於被告一人，並不實在，而在盜油的區段確定後，僅能以人員逐步巡查該段
    輸油管的方式確認竊油地點的所在，惟因被告用以竊油的管線十分隱密，並不易
    發現，且被告係將竊油的管線由高速公路的東側竊油地點，經由涵洞接往西側約
    四百公尺的芒果園內，造成原告所屬人員在追查上的困難，是以原告雖於八十九
    年六月六日即發現油料可能遭人竊取，但於同年月十一日方確認竊油地點所在之
    管線區段，且因現有儀器功能的限制，及被告竊油管線埋設的隱密，致使原告於
    同年月十二日才查獲本件竊油地點，是故被告以偷油時間長達七、八小時何以仍
    未被發現為由，即否認其有竊取油料三萬三千公升，應不足採。（三）再查，原
    告之輸油管線雖曾多次遭人竊取油料，但其他竊油事件的時間與本案竊油時間並
    無重覆，已據證人薛錦順在刑事案件審理時供明在卷（見本院八十九年度上易字
    第一八七八號刑事卷八十九年九月八日審判筆錄），且依管線保壓檢測方法已可
    確定竊油之地點，為被告所為，至於被告於刑事庭審理中提出中油公司油品遭竊
    的報紙資料尚無從認定係在本件起訴事實所指的時段內，而本件中油公司遭被告
    竊取的油品數量係六月五日及同月七日二日內短少的數量，有上揭成品調撥單二
    紙在刑事卷足為參佐，也難認中油公司係將遭竊的油品全數推給被告承擔。（四
    ）況被查獲的果園門外有寬敞馬路，果園的大門甚大，足供大型車輛出入，有現
    場照片附於刑事卷可參，且油管遭破壞時，因壓力失衡，噴出的油量絕不只二十
    公升。（五）則原告於本件竊油時段所損失之油料三萬三千公升（即九八無鉛汽
    油一萬八千公升及九二無鉛汽油一萬五千公升）自為被告所竊取，故被告辯稱其
    未竊取上開數量的油料，其僅竊取油料二十公升等語，均非實在，不足採信。堪
    認被告竊取之油料為九八無鉛汽油一萬八千公升及九二無鉛汽油一萬五千公升。
    係存在，是則，原告因被告之竊盜行為所受之損害，自得依侵權行為法律關係，
    請求被告賠償。再按，損害賠償，除法律另有規定或契約另有訂定外，應以填補
    債權人所受損害及所失利益。依通常情形可得預期之利益，視為所失利益；負損
    害賠償責任者，除法律另有規定或契約另有訂定外，應回復他方損害發生前之原
    狀。第一項情形，債權人得請求支付回復原狀所必要之費用，以代回復原狀。民
    法第二百十六條、第二百十三條第一項、第三項分別定有明文。被告原應採買其
    竊取之油料返還原告以回復原狀，原告自得依上開規定請求採買油料之費用以代
    回復原狀，而依據八十九年六月份九八無鉛汽油每公升單價為二０．三元，九二
    無鉛汽油每公升單價為十八．三元，被告既需採買油料返還原告，即應依上揭價
    格至加油站採買，並無從以批發價購得油料返還原告，故原告主張其得依上揭牌
    價請求被告賠付以代回復原狀，並無不合。則原告得請求被告給付九八無鉛汽油
    部分為三十六萬五千四百元、九二無鉛汽油部分為二十七萬四千五百元，折算新
    台幣共為六十三萬九千九百元；而又因被告之不法竊盜行為，致將原告所有之輸
    油油線破壞，使原告需再支出修繕費用六萬零二百二十四元，合計請求被告賠償
    其損失共七十萬零一百二十四元。是以，原告請求被告應給付七十萬零一百二十
    四元為有理由，應予准許。
四、再按給付有確定期限者，債務人自期限屆滿時起，負遲延責任。給付無確定期限
    者，債務人於債權人得請求給付時，經其催告而未為給付，自受催告時起，負遲
    延責任。其經債權人起訴，或依督促程序送達支付命令，與催告有同一之效力。
    八十八年四月二十一日修正而於八十九年五月五日施行前民法第二百二十九條第
    一、二項分別定有明文；又遲延之債務，以支付金錢為標的者，債權人得請求依
    法定利率計算之遲延利息。但約定利率較高者，仍從其約定利率；而應付利息之
    債務，其利率未經約定，亦無法律可據者，週年利率為百分之五。亦為同法第二
    百三十三條第一項及第二百零三條所明定。查本件原告請求被告應賠償之金額，
    並未定有給付之期限，則原告請求自附帶民事訴訟起訴狀繕本送達之翌日起，按
    年息百分之五計算之利息，並未逾上開規定之範圍，自無不合；查原告附帶民事
    訴訟起訴狀繕本係於八十九年十一月二十三日交由被告收受，則原告請求被告自
    八十九年十一月二十四日起至清償日止，按週年利率百分之五計算之利息，洵屬
    正當。
五、綜上所述，原告依侵權行為之法律關係，請求被告應給付七十萬零一百二十四元
    及自八十九年十一月二十四日起至清償日止，按週年利率百分之五計算之利息，
    洵屬正當，應予准許。又民事訴訟法第四百六十六條第一項所定上訴第三審之利
    益額數，業經修正提高為一百萬元，並經總統於八十九年二月九日公布施行，已
    於同年月十一日生效。查本件准原告請求而命被告給付部分，未逾一百萬元，不
    得上訴第三審，一旦本院判決即已確定，即無宣告假執行之餘地，是原告聲請宣
    告假執行於法無據，應予駁回。
六、據上論結，本件原告之訴為有理由，依民事訴訟法第七十八條，判決如主文。
中      華      民      國    九十      年      五      月      廿二    日
                                    臺灣高等法院臺南分院民事第一庭
~B1審判長法官  楊    子    莊
~B2      法官  曾    平    杉
~B3      法官  袁    靜    文
右為正本係照原本作成。
不得上訴。
中      華      民      國    九十      年      五      月      廿四    日
~B法院書記官  黃    文    生


司法院資訊處製作；財團法人民間司法改革基金會備份。
